【裁判字號】    99,交訴,25
【裁判日期】    990810
【裁判案由】    過失致死等
【裁判全文】
臺灣宜蘭地方法院刑事判決              99年度交訴字第25號
公  訴  人  臺灣宜蘭地方法院檢察署檢察官
被      告  甲○○
上列被告因業務過失致死等案件，經檢察官提起公訴（99年度偵
字第1852號），嗣於本院準備程序進行中，被告先就被訴事實為
有罪之陳述，經裁定進行簡式審判程序，本院判決如下：
    主  文
甲○○犯業務過失致人於死罪，處有期徒刑陸月，如易科罰金，
以新臺幣貳仟元折算壹日。緩刑參年。
    事  實
一、甲○○係職業貨運曳引車司機，以駕駛曳引車載送砂石為業
    ，為從事駕駛業務之人。甲○○於民國99年3月16日上午10
    時許，駕駛車牌號621-HX號營業貨運曳引車，沿最高速限為
    時速50公里之宜蘭縣員山鄉○○路由東往西（往員山大坑方
    向）行駛，欲前往蘭陽溪床載運砂石，於同日上午10時56分
    許，行經設有閃光黃燈號誌之員山鄉○○路與浮洲路交岔口
    處時，本應注意汽車行駛時，駕駛人應注意車前狀況，隨時
    採取必要之安全措施，且應遵守道路交通標誌、標線、號誌
    之指示，遇有「警告」之閃光黃燈時，應減速接近，注意安
    全，小心通過路口，行車速度亦應依速限標誌或標線之規定
    ，不得超速行駛，而依當時天候晴、日間自然光線、柏油路
    面、路面乾燥、路面無缺陷、路面無障礙物、視距良好等情
    事，並無不能注意情事，詎其竟疏未注意車前狀況及採取必
    要之安全措施，且未減速接近路口，以時速約60公里左右之
    速度超速行駛，而貿然直行進入交岔口內，適黃淑美駕駛車
    號IQ-9273號自用小客車搭載丙○○、丁○○沿員山鄉○○
    路行駛，於行經員山鄉○○路與溪洲路交岔口處時，正進入
    該交岔口內欲左轉溪洲路，以致二車煞避不及而發生撞擊，
    造成黃淑美因而受有顱骨左側凹陷性骨折、腦損傷顱內出血
    之傷害，雖經送醫急救，仍因上開傷勢於同日上午12時16分
    不治死亡。而丙○○則因此而受有臉部及上臂外傷，胸壁挫
    傷，肩、上臂、髖部、大腿扭拉傷等傷害，又丁○○則因此
    而受有胸壁挫傷之傷害（甲○○所涉業務過失傷害犯行已據
    丙○○、丁○○撤回告訴，爰不另為不受理判決之諭知，詳
    後述理由欄六）。嗣甲○○肇事後，於有偵查權限之機關及
    公務員發覺其犯罪前，即主動向警員自承肇事，並自願接受
    裁判。
二、案經死者黃淑美之夫乙○○告訴及宜蘭縣政府警察局宜蘭分
    局報請臺灣宜蘭地方法院檢察署檢察官相驗後偵查起訴，嗣
    於本院準備程序進行中，被告先就被訴事實為有罪之陳述，
    經裁定進行簡式審判程序。
    理  由
一、上揭犯罪事實，業據被告甲○○於警詢、檢察官偵訊時及本
    院審理時坦承不諱，核與證人即被害人黃淑美之夫乙○○指
    訴「黃淑美因車禍受傷不治死亡」之情節、證人丙○○及丁○○證述「伊搭乘黃淑美所駕自小客車與甲○○所駕曳引車
    發生車禍，導致伊身體受傷，黃淑美則傷重死亡。」之情節
    、證人林振貴及林毅所證述「621-HX號營業貨運曳引車所使
    用之行車紀錄器功能正常」之情節，均相符合，復有道路交
    通事故現場圖、道路交通事故調查報告表、國立陽明大學附
    設醫院診斷證明書（丙○○）、國立陽明大學附設醫院診斷
    證明書（丁○○）、樺崎實業股份有限公司99年4月1日樺業
    99第5號函附之行車紀錄器說明及解析報告書、警方職務報
    告書、行車紀錄器定期檢測合格證明、國立陽明大學附設醫
    院99年4月9日陽大附醫歷字第0990002162號函附之丁○○病
    患就醫摘要回覆單及急診病歷資料、行車紀錄紙各一件，暨
    事故現場照片五十五張、行車紀錄紙相片三張、檢察官勘驗
    現場筆錄二件、肇事車輛相片二十六張、行車紀錄器相片四
    張在卷可稽。而被害人黃淑美確因本件車禍導致受有顱骨左
    側凹陷性骨折、腦損傷顱內出血之傷勢，雖經送醫急救，仍
    於99年3月16日上午12時16分因上開傷勢不治死亡等情，亦
    有國立陽明大學附設醫院診斷證明書（黃淑美）一件可佐，
    並經臺灣宜蘭地方法院檢察署檢察官會同法醫師相驗屬實，
    製有相驗筆錄、相驗屍體證明書、檢驗報告書各一件及相驗
    相片十六張附卷足憑。
二、按汽車行駛時，駕駛人應注意車前狀況，隨時採取必要之安
    全措施，且應遵守道路交通標誌、標線、號誌之指示，遇有
    「警告」之閃光黃燈時，應減速接近，注意安全，小心通過
    路口，又行車速度，亦應依速限標誌或標線之規定，不得超
    速，道路交通安全規則第94條第3項、第90條、第93條，道
    路交通標誌標線號誌設置規則第211條第1項第1款，道路交
    通管理處罰條例第40條分別定有明文，被告甲○○為已考領
    駕駛執照之職業駕駛人，對此實難諉稱不知，其駕車沿最高
    速限為時速50公里之宜蘭縣員山鄉○○路行駛，於行經設有
    閃光黃燈號誌之員山鄉○○路與浮洲路交岔口處時，本應注
    意遵守上開規定，且依卷附前揭道路交通事故調查報告表所
    載，於事故當時之天候晴、日間自然光線、柏油路面、路面
    乾燥、路面無缺陷、路面無障礙物、視距良好等情形，並無
    不能注意之情事，被告竟疏未注意車前狀況及採取必要之安
    全措施，且未減速接近路口，以時速約60公里左右之速度超
    速行駛，而貿然直行進入交岔口內，以致所駕營業貨運曳引
    車撞擊正進入該交岔口內欲左轉溪洲路之黃淑美所駕自小客
    車，肇致本件車禍發生，其駕駛行為顯有過失。
三、被害人黃淑美確實因本件車禍受傷而不治死亡，且被告甲○○就本件車禍之發生確實有過失等事實，均已認定在前，是
    被告之過失行為與被害人之死亡間，顯具有相當因果關係。
四、綜上所述，足徵被告甲○○首揭自白確與事實相符，本件事
    證已臻明確，被告之犯行堪予認定，應依法論科。
五、被告甲○○係職業貨運曳引車司機，以駕駛曳引車載送砂石
    為業，為從事駕駛業務之人，其駕駛車號621-HX號營業貨運
    曳引車前往載運砂石途中肇事，導致被害人黃淑美死亡，核
    被告甲○○之所為，係犯刑法第276條第2項之業務過失致人
    於死罪。被告肇事後，於有偵查權限之機關及公務員發覺其
    犯罪前即主動向員警自承肇事，並自願接受裁判之事實，業
    據被告於本院審理時陳明在卷，並有宜蘭縣政府警察局道路
    交通事故肇事人自首情形紀錄表附卷可參，是被告已符自首
    之要件，爰依刑法第62條前段之規定減輕其刑。茲審酌被告
    之品行、智識程度、就本件車禍發生之疏失程度及所生危害
    、犯罪後已自首坦承犯行，並與被害人家屬達成民事調解（
    參見卷附之宜蘭縣員山鄉調解委員會調解書）等一切情狀，
    量處如主文所示之刑，並諭知易科罰金之折算標準，以示懲
    儆。又被告前未曾因故意犯罪受有期徒刑以上刑之宣告，此
    有臺灣高等法院被告前案紀錄表一件在卷可稽，其因一時疏
    失致罹刑章，經此審理教訓後，當知警惕而無再犯之虞，故
    本院認所宣告之刑以暫不執行為適當，爰併宣告緩刑三年，
    以啟自新。
六、公訴意旨另以：被告甲○○前揭事實欄一所載行經閃光黃燈
    號誌路口，疏未注意車前狀況及採取必要之安全措施，且未
    減速接近路口，以時速約60公里左右之速度超速行駛之疏失
    行為，除造成自小客車駕駛人黃淑美受傷死亡外（所涉業務
    過失致死犯行，已有罪之判決，參前述之一至五），同時亦
    造成自小客車上之乘客丙○○受有臉部及上臂外傷，胸壁挫
    傷，肩、上臂、髖部、大腿扭拉傷等傷害；丁○○受有胸壁
    挫傷之傷害，因認被告甲○○另涉犯刑法第284條第2項前段
    業務過失傷害罪嫌。惟按告訴乃論之罪，告訴人於第一審辯
    論終結前得撤回其告訴；告訴經撤回者，應諭知不受理之判
    決，刑事訴訟法第238條第1項、第303條第3款分別定有明文
    。查本件告訴人丙○○、丁○○告訴被告甲○○業務過失傷
    害案件，起訴書認被告係觸犯刑法第284條第2項前段之罪，
    依同法第287條前段規定，須告訴乃論。茲據告訴人丙○○
    、丁○○具狀撤回告訴，此有刑事撤回告訴聲請狀一紙在卷
    可按，依照首開說明，本件應就此部分為不受理之判決，惟
    因公訴人認為此部分若成立犯罪，與前揭經論罪科刑之業務
    過失致死罪間，有想像競合犯之裁判上一罪關係，爰不另為
    不受理判決之諭知。
據上論斷，應依刑事訴訟法第273條之1第1項、第299條第1項前
段，刑法第276條第2項、第62條前段、第41條第1項前段、第74
條第1項第1款，刑法施行法第1條之1，判決如主文。
本案經檢察官劉憲英到庭執行職務。
中    華    民    國    99    年    8     月    10    日
                  刑事第二庭法  官  劉家祥
以上正本證明與原本無異。
如不服本判決應於收受本判決後10日內向本院提出上訴書狀，並
應敘述具體理由。若未敘述理由者，應於上訴期間屆滿後20日內
向本院補提理由書狀（均須按他造當事人之人數附繕本）。
                            書記官  葉書毓
中    華    民    國    99    年    8     月    10    日
附錄本案論罪科刑法條：
中華民國刑法第276條第2項
從事業務之人，因業務上之過失犯前項之罪者，處5年以下有期
徒刑或拘役，得併科3千元以下罰金。
中華民國刑法施行法第1條之1
中華民國九十四年一月七日刑法修正施行後，刑法分則編所定罰
金之貨幣單位為新臺幣。
九十四年一月七日刑法修正時，刑法分則編未修正之條文定有罰
金者，自九十四年一月七日刑法修正施行後，就其所定數額提高
為三十倍。但七十二年六月二十六日至九十四年一月七日新增或
修正之條文，就其所定數額提高為三倍。

司法院資訊處製作；財團法人民間司法改革基金會備份。
